臺灣高雄地方法院刑事判決　　　　　　　96年度易字第1974號
公　訴　人　臺灣高雄地方法院檢察署檢察官
被　　　告　丙○○
　　　　　　　　　　現於臺灣高雄第二監獄
　　　　　　丁○○
上列被告等因詐欺等案件，經檢察官提起公訴（96年度偵字第87
38號），被告2 人於本院準備程序中為有罪之陳述，經合議庭裁
定由受命法官依簡式審判程序獨任審理，本院判決如下：
    主  文
丙○○共同犯竊盜罪，累犯，處有期徒刑伍月；又共同犯竊盜罪
，累犯，處有期徒刑伍月。應執行有期徒刑玖月。
丁○○共同犯竊盜罪，處有期徒刑肆月；又共同犯竊盜罪，處有
期徒刑肆月；又犯行使變造私文書罪，處有期徒刑肆月。應執行
有期徒刑拾壹月。
    事 實 及 理 由
一、丙○○前於民國93年間因施用毒品等案件，經本院以93年度
    訴字第3426號分別判處有期徒刑8 月及3 月，應執行有期徒
    刑10月確定，於95年4 月28日縮短刑期執行完畢。詎猶不知
    悔改，與丁○○共同基於意圖為自己不法所有之犯意聯絡，
    先於民國96年3 月9 日下午2 時30分許，在高雄市小港區○○○路「空中大學」圖書館停車場內，由丁○○把風，丙○○則以徒手用力扳開甲○○所有車號OWP-089 號機車之坐墊
    ，竊取置物箱內之皮包1 只【內有身分證、健保卡、駕照各
    1 張、現金約新臺幣（下同）1,100 元】，得手後現金朋分
    花用，其餘證件則丟棄在不詳地點之垃圾車內；丙○○與丁○○復共同基於意圖為自己不法所有之犯意聯絡，另於96年
    3 月16日上午11時許，在高雄市○○區○○街4 號前，以同
    樣手法竊取駱佩如所有車號ZEG-383 號機車之置物箱內粉紅
    色手提袋1 只（內有女用皮包2 只、GPL 手機1 支、手機袋
    1 只、手機吊飾2 個、MP3player1台、身分證、健保卡、玉
    山銀行、荷蘭銀行、中國信託商業銀行、聯邦銀行信用卡各
    1 張及其與其子李韋圻、李辰羽所有郵局存摺各1 本，現金
    2,000 元等物），得手後，2 人平分現金，而其餘物品則由
    丁○○拿取。而丁○○於取得上開駱佩如所有中國信託商業
    銀行信用卡後，另意圖為自己不法之所有及基於行使變造準
    私文書之犯意，將竊得之上開駱佩如所有中國信託商業銀行
    信用卡背面持卡人簽名欄塗改，並進而簽寫「丁○○」之簽
    名而變造之，旋即於96年3 月16日11時15分許，持上開已改
    寫持卡人姓名為「丁○○」之變造中國信託商業銀行信用卡
    ，至高雄市○○區○○路206 號「紅歡大賣場」刷卡購物消
    費1,469 元，而交付上開變造信用卡予賣場店員以行使之，
    並在信用卡簽帳單（1 式2 聯，含持卡人存根聯及商店存根
    聯）客戶簽名欄中，以複寫之方式，簽寫「丁○○」後，交
    付予賣場店員，使不知情之店員誤認該張信用卡之真正持卡
    人為「丁○○」，因而陷於錯誤，進而交付丁○○所購買之
    峰牌香煙2 條，並使發卡之中國信託商業銀行於該特約商店
    請款時，誤信係真正持卡人消費依約償還，因而代墊上揭消
    費款項與該特約商店，足生損害於發卡之中國信託商業銀行
    、紅歡大賣場及人駱佩如之利益。嗣為警循線查獲，並在丁○○位於高雄市○○區○○街235 巷1 號之居所房間內，扣
    得駱佩如所有之手提袋1 只、皮包2 只、手機袋1 只、MP3p
    layer1台、手機吊飾2 個。
二、本件被告丙○○、丁○○所犯為死刑、無刑徒刑或最輕本刑
    為3 年以上有期徒刑以外之罪，渠等於準備程序中就被訴犯
    罪事實，為有罪之陳述，經法官告知簡式審判程序之旨，並
    聽取當事人之意見後，依刑事訴訟法第273 條之1 第1 項規
    定，裁定由受命法官獨任進行簡式審判程序，合先指明。
三、上揭犯罪事實，業據被告丙○○及丁○○於警詢、檢察官訊
    問及本院審理時均坦承不諱，核與告訴人甲○○、駱佩如於
    警詢中指訴之情節均相符合，並有扣押筆錄、扣押物品目錄
    表各1 份、贓物認領保管單1 紙、照片4 張、紅歡企業股份
    有限公司信用卡交易明細表1 紙、中國信託信用卡已消費未
    請款明細1 紙、錄影翻拍照片3 張附卷可稽。是本件被告2
    人之自白已有相當之證據資料予以補強，應堪信為真實。從
    而，本案事證明確，被告2 人犯行堪予認定，應依法論科。
四、按刑法上所謂「變造」文書，係指無文書改作權人，就已存
    在之真正文書，於不變更原有文書之本質，擅自更改或變更
    文書之內容，但未達於完全更新該文書之意義（最高法院92
    年度台上字第561 號判決參照）。是被告丁○○在竊得之駱
    佩如之中國信託商業銀行信用卡背面，將其簽署之姓名改為
    「丁○○」等足以表示其與發卡銀行立契守約及於使用時供
    特約商店核對身分之用意證明，其行為應係屬變造準私文書
    。是核被告丙○○所為，係犯刑法第320 條第1 項之普通竊
    盜罪；被告丁○○所為，係犯刑法第320 條第1 項之普通竊
    盜罪、同法第216 條、第210 條、第220 條第1 項之行使變
    造準私文書罪及同法第339 條第1 項詐欺取財罪。公訴意旨
    論罪法條漏未論列被告丁○○所涉犯刑法第216 條、第210
    條、第220 條之行使變造準私文書罪行，容有未洽，應予指
    明。被告丁○○變造準私文書之低度行為，已為行使之高度
    行為所吸收，不另論罪。被告2 人就上開2 次竊盜犯行，有
    犯意聯絡及行為分擔，應論以共同正犯。被告丁○○所犯上
    開行使變造準私文書罪及詐欺取財罪，係一行為觸犯數罪名
    ，為想像競合犯，應依刑法第55條規定，從一重論以行使變
    造準私文書罪。被告丙○○所犯上開2 竊盜罪及被告丁○○
    所犯上開2 竊盜罪及行使變造準私文書罪，犯意個別，行為
    互殊，均應分論併罰。另被告丙○○前於93年間因施用毒品
    等案件，經本院以93年度訴字第34 26 號分別判處有期徒刑
    8 月及3 月，應執行有期徒刑10月確定，於95年4 月28日縮
    短刑期執行完畢，有臺灣高等法院被告全國前案紀錄表1 紙
    附卷可稽，被告丙○○於上開有期徒刑執行完畢5 年內，故
    意再犯
    本件有期徒刑以上之罪，為累犯，應依刑法第47條第1 項規
    定，加重其刑。爰審酌被告2 人均身值壯年，竟不思以正當
    方法取得財物，因一時貪念而任意竊取告訴人甲○○、駱佩
    如之物，行為確有不該，尤有甚者，被告丁○○於取得告訴
    人駱佩如之信用卡後，竟擅自塗改持卡人姓名，變造信用卡
    之簽名，而以自己名義持卡消費，並詐得香菸2 條，惡性非
    淺，惟念渠等犯後尚均能坦承犯行，態度良好，且竊得之物
    中已有多件為告訴人領回，有贓物認領保管單1 紙在卷可稽
    ，及渠等犯罪之動機、手段、目的及所生之危害等一切情狀
    ，分別酌情量處如主文所示之刑，並分別定渠等應執行之刑
    ，以資儆懲。
五、公訴意旨另以：被告丁○○另基於行使偽造私文書之犯意，
    於持上開持上開已改寫持卡人姓名為「丁○○」之變造中國
    信託商業銀行信用卡至「紅歡大賣場」刷卡購物消費時，在
    信用卡簽帳單（1 式2 聯，含持卡人存根聯及商店存根聯）
    客戶簽名欄中，以複寫之方式，簽寫「丁○○」後，交付予
    賣場店員以行使之，使不知情之店員誤認持卡人姓名為「丁○○」，係「丁○○」本人消費而陷於錯誤，進而交付被告
    丁○○所欲購買之峰牌香煙2 條，更使發卡之中國信託商業
    銀行於該特約商店請款時，誤信係真正持卡人消費依約償還
    ，因而代墊上揭消費款項與該特約商店，足生損害於發卡之
    中國信託商業銀行、紅歡大賣場及真正持卡人駱佩如本人之
    利益等語，因認被告涉犯刑法第216 條、第210 條之行使偽
    造私文書罪嫌。經查：
  (一)按犯罪事實應依證據認定之，無證據不得推定其犯罪事實。
    又不能證明被告犯罪者，應諭知無罪之判決，刑事訴訟法第
    154 條第2 項、第301 條第1 項定有明文。又事實之認定，
    應憑證據，如未能發現相當證據，或證據不足以證明，自不
    能以推測或擬制之方法，為裁判基礎（最高法院40年台上字
    第86號判例參照）。且認定犯罪事實所憑之證據，雖不以直
    接證據為限，間接證據亦包括在內，然無論直接證據或間接
    證據，其為訴訟上之證明，須於通常一般之人均不致有所懷
    疑，而得確信其為真實之程度者，始得據為有罪之認定，倘
    其證明尚未達到此一程度，而有合理之懷疑存在而無從使事
    實審法院得有罪之確信時，即應由法院諭知被告無罪之判決
    （最高法院40年台上字第86號、30年台上字第816 號、76年
    台上字第4986號判例意旨參照）。
  (二)經查，被告丁○○交付予賣場店員行使之信用卡簽帳單（ 1
    式2 聯，含持卡人存根聯及商店存根聯）客戶簽名欄中，係
    以複寫之方式簽寫「丁○○」，業據丁○○自陳在卷，則被
    告丁○○以自己名義填寫上開信用卡簽帳單，而未冒用他人
    名義製作該信用卡簽帳單，僅係表明係被告丁○○為該筆消
    費，尚難認有何偽造私文書或行使偽造私文書之犯行。是本
    件檢察官提出之積極證據尚不足以認定被告有何行使偽造文
    書之犯行，其間尚有合理之懷疑存在。此外復查無其他積極
    證據足認被告有公訴意旨所述犯行，其既未經證明犯罪，揆
    諸前揭說明，自應為無罪之諭知，惟被告丁○○此部分行為
    若成立犯罪，與上開詐欺取財犯行有想像競合犯之裁判上一
    罪關係，爰不另為無罪之諭知。
據上論斷，應依刑事訴訟法第273 條之1 第1 項、第284 條之 1
、第299 條第1 項前段，刑法第28條、第216 條、第210 條、第
220 條第1 項、第320 條第1 項、第339 條第1 項、第55條、第
47 條 第1 項、第51條第5 款，刑法施行法第1 條之1 ，判決如
主文。
本案經檢察官乙○○到庭執行職務。
中　　華　　民　　國　　96　　年　　7 　　月　　13　　日
                  鳳山刑事第一庭      法　官  陳盈吉
以上正本證明與原本無異。
如不服本判決，應於判決送達後10日內，向本院提出上訴狀。
中　　華　　民　　國　　96　　年　　7 　　月　　13　　日
 　　　　　　　　　　　　　　　       書記官  吳俊達
附錄本判決論罪科刑法條：
中華民國刑法第216 條
行使第210 條至第215 條之文書者，依偽造、變造文書或登載不
實事項或使登載不實事項之規定處斷。
中華民國刑法第210 條
偽造、變造私文書，足以生損害於公眾或他人者，處5 年以下有
期徒刑。
中華民國刑法第220 條
在紙上或物品上之文字、符號、圖畫、照像，依習慣或特約，足
以為表示其用意之證明者，關於本章及本章以外各罪，以文書論
。
錄音、錄影或電磁紀錄，藉機器或電腦之處理所顯示之聲音、影
像或符號，足以為表示其用意之證明者，亦同。
中華民國刑法第320條第1項
意圖為自己或第三人不法之所有，而竊取他人之動產者，為竊盜
罪，處 5 年以下有期徒刑、拘役或 5 百元以下罰金。
中華民國刑法第339條1項
意圖為自己或第三人不法之所有，以詐術使人將本人或第三人之
物交付者，處5年以下有期徒刑、拘役或科或併科1千元以下罰金
。
